【裁判字號】    99,台上,1980
【裁判日期】    991028
【裁判案由】    清償債務
【裁判全文】
最高法院民事裁定            九十九年度台上字第一九八０號
上  訴  人  甲○○
訴訟代理人  方文賢律師
被 上訴 人  陽信商業銀行股份有限公司台南分公司
法定代理人  乙○○
上列當事人間請求清償債務事件，上訴人對於中華民國九十九年
八月三日台灣高等法院台南分院第二審更審判決（九十九年度上
更(二)字第八號），提起上訴，本院裁定如下：
    主  文
上訴駁回。
第三審訴訟費用由上訴人負擔。
    理  由
按上訴第三審法院，非以原判決違背法令為理由，不得為之。又
提起上訴，上訴狀內應記載上訴理由，表明原判決所違背之法令
及其具體內容、依訴訟資料合於該違背法令之具體事實，其依民
事訴訟法第四百六十九條之一規定提起上訴者，並應具體敘述為
從事法之續造、確保裁判之一致性或其他所涉及之法律見解具有
原則上重要性之理由，同法第四百六十七條、第四百七十條第二
項分別定有明文。而依同法第四百六十八條規定，判決不適用法
規或適用不當者，為違背法令；依同法第四百六十九條規定，判
決有該條所列各款情形之一者，為當然違背法令。是當事人提起
上訴，如合併以同法第四百六十九條及第四百六十九條之一規定
之情形為上訴理由時，其上訴狀或理由書應表明該判決所違背之
法令條項，或有關判例、解釋字號，或成文法以外之習慣或法理
等及其具體內容，暨係依何訴訟資料合於該違背法令之具體事實
，並具體敘述為從事法之續造、確保裁判之一致性或其他所涉及
之法律見解具有原則上重要性之理由。如未依上述方法表明，或
其所表明者與上開法條規定不合時，即難認為已合法表明上訴理
由，其上訴自非合法。本件上訴人對於原判決提起上訴，雖以該
判決有認事採證之違誤等違背法令為由，惟核其上訴理由狀所載
內容，仍屬就原審取捨證據、認定事實暨解釋契約之職權行使及
其他與判決結果不生影響之理由，指摘其不當，並就原審所論斷
：依被上訴人提出保證責任台南市第五信用合作社（下稱南市五
信，由被上訴人概括承受）與訴外人楊進益、曾通行等承購戶所
訂立之系爭協議書附件（下稱第一份附件）關於楊進益、曾通行
土地應配分之應有部分各載明「313/2萬、423/2萬」，均未經塗
改，楊、曾二人並於該件住戶認同簽章欄蓋印確認，而上訴人對
該附件住戶認同簽章欄，楊、曾二人印文之真正復不爭執，並陳
稱：「該土地持分欄楊進益應配分基地應有部分之記載，並未修
改，曾通行配分基地應有部分於簽約時修改，事後未被偽造」，
證人曾通行亦於第一審證稱「第一份附件曾通行之印文，確係伊
持印章所蓋」，更與楊進益提出之系爭協議書附件（下稱第二份
附件）應配分基地應有部分相符，顯見協議時就楊、曾二人之應
配分基地應有部分為「313/2萬、423/2萬」，確經該二人蓋章確
認無訛，系爭協議書（連同附件）既係當事人間意思表示合致所
簽訂，雙方當事人已應受其拘束。且參酌第二份附件各住戶配應
分之基地應有部分，原係以打字方式為之，但部分則以手寫方式
修改，對照被上訴人提出正式簽訂協議書前之附件底稿（下稱第
三份附件）及第一份附件，楊進益在第二、三份附件住戶認同簽
章欄上均親自簽名、蓋用相同印章，而第二份附件楊進益所蓋印
章，除與第三份印章相同外，另蓋有與第一份附件相同印章，第
三份附件上曾通行應配分應有部分雖載明「515 」，但未經曾通
行蓋章或簽名確認，第一、二份附件配分基地應有部分「423 」
，則經曾通行於各該附件住戶認同簽章欄蓋章確認，稽之第一、
二份附件關於楊進益部分，均屬一致，且未以手寫或其他方式塗
改，堪認第一、二份附件各住戶應配分基地應有部分之記載，應
係正式簽訂協議書時，經雙方確認之基地應有部分，第三份附件
僅是底稿，非正式簽訂協議書時雙方所議定配分之基地應有部分
。證人曾通行於第一審證述：「第二份附件土地持分欄之應有部
分，係其蓋章後，始經人以立可白修改為423 」云云，並非事實
，尚無可信。是以系爭協議書第三條關於南市五信與原住戶之協
議內容，僅及於基地共有人曾陳對雲之應有部分，各該住戶配分
之基地應有部分，既經各住戶蓋章確認，雙方即應依附件所載應
有部分配分，南市五信祇就此部分負有履行責任，至超出協議書
附件各住戶配分部分，顯非南市五信依該協議書應負責之範圍。
而南市五信確有依該協議書附件所載配分各該住戶基地應有部分
，楊進益、曾通行已取得附件所示基地應有部分，南市五信即無
債務不履行或為不完全給付情事，上訴人自無從因受讓而對南市
五信有債權存在。從而，上訴人依系爭協議書之約定，請求被上
訴人給付新台幣一百五十二萬零三十六元本息，即無理由等情，
泛言謂為違法，而非表明該判決所違背之法令及其具體內容，暨
依訴訟資料合於該違背法令之具體事實，並具體敘述為從事法之
續造、確保裁判之一致性或其他所涉及之法律見解具有原則上重
要性之理由，難認其已合法表明上訴理由。依首揭說明，應認其
上訴為不合法。
據上論結，本件上訴為不合法。依民事訴訟法第四百八十一條、
第四百四十四條第一項前段、第九十五條、第七十八條，裁定如
主文。
中    華    民    國  九十九  年    十    月  二十八  日
                      最高法院民事第四庭
                          審判長法官  朱  建  男
                                法官  顏  南  全
                                法官  林  大  洋
                                法官  沈  方  維
                                法官  袁  靜  文
本件正本證明與原本無異
                                      書  記  官
中    華    民    國  九十九  年   十一   月    十    日
                                                       s

司法院資訊處製作；財團法人民間司法改革基金會備份。
